【裁判字號】    99,易,41
【裁判日期】    990720
【裁判案由】    傷害等
【裁判全文】
臺灣花蓮地方法院刑事判決                99年度易字第41號
公  訴  人  臺灣花蓮地方法院檢察署檢察官
被      告  甲○○
選任辯護人  林國泰律師
被      告  乙○○
選任辯護人  吳秋樵律師
            簡燦賢律師
上列被告因傷害等案件，經檢察官提起公訴（99年度偵字第 125
號），本院判決如下：
    主  文
甲○○犯傷害罪，處拘役伍拾日，如易科罰金，以新臺幣壹仟元
折算壹日；又犯侵入住宅附連圍繞之土地罪，處拘役拾日，如
易科罰金，以新臺幣壹仟元折算壹日。應執行拘役柒拾日，如易
科罰金，以新臺幣壹仟元折算壹日。
乙○○犯傷害罪，處有期徒刑肆月，如易科罰金，以新臺幣壹仟
元折算壹日。扣案之鋁棒壹枝沒收。
    事  實
一、甲○○與乙○○之女許嘉玲前係男女朋友，2人於民國98年1
    1月10日即因感情問題而有爭執，迨翌（11）日凌晨1時40分
    許，甲○○收到許嘉玲簡訊後，於當日凌晨 4時19分許飲酒
    後，前往花蓮縣新城鄉佳林村31之16號乙○○與許嘉玲住處
    ，先由大門旁稻田處進入上址附連圍繞之土地內，並至房屋
    前吵鬧叫喊辱罵，要求找許嘉玲。乙○○被吵醒後見狀即先
    電話報警，旋開門將甲○○趕至庭院圍牆大門外，要求甲○
    ○有事待酒醒後再來。詎甲○○心有未甘，竟基於侵入住居
    之犯意，再次由大門旁稻田處侵入上址附連圍繞之土地內，
    至乙○○住處屋前叫罵，並圖闖入屋內，乙○○再次將甲○
    ○趕至庭院大門外並報警，詎甲○○仍承前揭侵入住居之犯
    意，再次以前揭方式接續侵入上址附連圍繞之土地內，並至
    屋前企圖侵入。至此乙○○見狀即持鋁棒外出，要求甲○○
    離去，詎甲○○不從並欲強行進屋時，基於傷害人身體之犯
    意，將乙○○撞倒在地，乙○○為阻止甲○○進入屋內，亦
    基於傷害人身體之犯意，以鋁棒毆打甲○○，致乙○○受有
    左手挫傷、左小腿、左踝擦傷等傷害；甲○○則受有頭部外
    傷併顱內出血、左肘挫傷、右膝挫傷、右腰挫傷及鼻梁挫傷
    之傷害。
二、案經甲○○及乙○○訴由花蓮縣警察局新城分局報告臺灣花
    蓮地方法院檢察署檢察官偵查起訴。
    理  由
一、本案認定事實所引用本件卷證所有之文書證據及物證，檢察
    官、被告及辯護人並未主張排除前開證據之證據能力，且迄
    於本院言詞辯論終結前均未表示異議，本院審酌前開書證、
    物證並無證據證明係公務員違背法定程式所取得，亦無刑事
    訴訟法第159條之4規定顯有不可信之情況與不得作為證據之
    情形，是本案認定事實所引用本件卷證所有之證據，認為有
    證據能力，合先敘明。
二、上開犯罪事實，業據被告乙○○於警詢、偵查中及本院審理
    時均坦承不諱，核與證人即被告甲○○於警詢、偵查中及本
    院審理時所證述之情節大致相符。此外，復有財團法人佛教
    慈濟綜合醫院甲○○診斷証明書、病歷資料在卷可稽。被告
    乙○○之自白，核與事實相符，自應依法論科。
三、訊據被告甲○○則矢口否認有何侵入住居、傷害之犯行，辯
    稱：伊當時係應許嘉玲之邀赴約，伊並沒有將被告乙○○推
    倒，反是被告乙○○一出來就拿鋁棒打伊頭部，伊在被告乙
    ○○住處停留時間只有1、2分鐘云云。惟查：
    (一)證人乙○○於本院審理時證稱：伊住處庭院圍牆大門每天
      都會關，被告甲○○是從旁邊稻田爬上來，因為庭院地面
      跟旁邊的田是有高度落差，庭院地面邊伊在靠住屋處有插
      鐵柱並圍鐵絲網，在靠庭院大門處則只有插鐵柱還沒有用
      鐵絲圍起來，當日被告甲○○來時，伊家人均就寢了，因
      為家中是一、二樓，伊是睡一樓，被告甲○○在一樓的窗
      戶辱罵三字經，伊被吵醒後，就在窗戶看到甲○○喝醉了
      一直在那邊罵，並說要找伊女兒，伊就先報 110，說家有
      外人侵入，而且有喝酒醉，請警察過來處理，講完後伊就
      開門趕被告甲○○出去，因為伊房屋大門距離庭院大門有
      4、50 公尺，後來伊有開圍牆大門旁的小門，讓甲○○出
      去，就把門關上，後來被告甲○○又再一次進來，一樣是
      罵三字經，伊第二次又打給 110，跟警察說為何到現在還
      不來，並又開門再把甲○○趕出去 1次，在伊再次回來的
      時候，被告甲○○又再次進來，伊從窗戶看到被告甲○○
      有拿東西，所以伊才去拿鋁棒出去，被告甲○○就過來拿
      安全帽朝伊頭上打並推伊，伊就拿鋁棒打他的腳，他就倒
      下去，伊就拿鋁棒敲了被告甲○○幾下，後來被告甲○○
      就走出去到機車那邊，伊就把門關上，伊走進來的時候，
      剛好有警車從外面的大馬路進來，被告甲○○就騎車離開
      。後來警察有進來伊家裡，並跟伊解釋因為找不到地方，
      才會晚到。伊總共報了警3次，最後1次是打說警察已經來
      過等語，就本案經過證述明確。
    (二)查被告乙○○住處係一獨棟之建物，四週有附連圍繞之土
      地，在土地前設有庭院大門，該土地地面與隔鄰農田確有
      一定高度差，且土地四週插有鐵柱，在靠近房屋處已圍有
      鐵絲網，而在庭院大門旁則僅插有鐵柱尚未圍上鐵絲網等
      情，有刑案現場照片 8張附卷可稽。衡情，該土地外既設
      有大門，其目的即在用於防閑，一般均會關上。何況被告
      乙○○已因被告甲○○深夜入侵而將之趕出，勢必更加注
      意門戶，詎被告甲○○仍 2次侵入，顯見證人即被告乙○
      ○所證，伊有關上庭院大門，被告甲○○係自門旁尚未圍
      鐵絲網之處侵入等語，較屬可採。又經本院依職權調取花
      蓮縣警察局勤務指揮中心報案紀錄，被告乙○○確於98年
      11月11日4時19分、4時26分、4時50分許，確實有3次報警
      紀錄，且報案內容分別為：
      「警：報案台。
        民：欸你好，我這邊是佳林31之16。
        警：佳林…
        民：31之16
        警：嘿，31之16。嘿。
        民：有一個醉漢他闖入我家。
        警：闖到你家喔？（約錄音00分12秒處開始背景似有喊
            叫聲，內容不清楚）
        民：嘿。
        警：阿是…你們那個外面有那個嗎？有大門？
        民：圍牆，有有有。
        警：有圍牆吼？
        民：有。
        警：黑
        民：趕快好不好，謝謝厚。」
      「警：喂。
        民：欸，我這邊是佳林31之16。
        警：嘿，我們已經派人過去了。
        民：喔，好慢ㄋㄟ，他已經闖入我們家…
        警：我知道，厚。
        民：厚…」
      「警：報案台。
        民：欸你好，我這邊是…是佳林31之16。
        警：是。
        民：你們警員來過啦，厚。
        警：嘿。嘿。
        民：你們警員來過了啦。
        警：嘿，然後呢？
        民：沒有，處理好了。
        警：喔，處理好了厚？有有有，厚，好。
        民：好。」等語，由上開錄音可知，證人乙○○，確實
      因房屋遭他人入侵，而多次報警，且第 1次報案時，被告
      甲○○確實在旁喊叫之聲音等情，亦經本院當庭勘驗前揭
      報案錄音光碟無誤，且為被告甲○○在勘驗後當庭自承無
      訛；再者，被告甲○○嗣被送財團法人佛教慈濟綜合醫院
      治療，經抽血檢查結果，體內酒精（Ethanol）濃度達222
      mg/dL，此有該院 99年4月1日慈醫文字第0990000683號函
      附病歷資料在卷可憑，均核與證人乙○○前開證述相符。
    (三)再者，從上揭報案錄音內容可知，被告甲○○在被告乙○
      ○家之時間大約10多分鐘，已與被告甲○○於本院審理時
      所供只有進去被告乙○○家中 1次，停留約1、2分鐘，被
      告一出來就直接拿鋁棒打我的頭，及前往被告乙○○家中
      時並未喝酒云云（參本院卷第58頁至第60頁），均屬不符
      ，足見被告甲○○上揭所言，無非係卸責之詞，難以採信
      ，並堪認證人乙○○之指證，核與客觀證據相符，較屬可
      採。本案確因被告甲○○酒後先在被告乙○○住處外咆哮
      喊叫，經被告乙○○將之趕至大門外後，已明示拒絕被告
      甲○○進入，被告甲○○仍不顧前情而侵入被告乙○○住
      宅附連圍繞之土地，又推打被告乙○○無誤。此外，復有
      國軍花蓮總醫院附設民眾診療服務處診斷証明書在卷可稽
      。雖被告乙○○係在98年12月 2日始至醫院就診，距本案
      發生時已約有 3週，惟被告乙○○所受傷，於就診時傷口
      已有痂皮形成，表示受傷已有一段時間等情，亦有國軍花
      蓮總醫院99年 3月25日醫花醫勤字第0990000753號函在卷
      可稽，而被告乙○○在本案發生後，即以為事情已結束而
      未再深究，嗣被告甲○○於98年11月29日向警提出告訴後
      ，經警通知被告乙○○後98年11月29日到案製作筆錄時，
      被告乙○○始知遭被告甲○○提出告訴，並即告知警員當
      日亦同受傷，乃於98年12月 2日驗傷提出告訴等情，除為
      被告乙○○自承在卷外，復有警詢筆錄、前揭國軍花蓮總
      醫院診斷証明書在卷可考，並經證人即製作筆錄之警員賴
      坤寶於本院審理時到庭證述無誤，則被告乙○○在得知遭
      提告後僅 3日即驗傷，而該傷勢經診斷後認已有一段時日
      ，則該等傷口顯已可排除係被告乙○○在得知遭提告後所
      致，再參上開本院認可堪採信之被告乙○○指證，該傷害
      之造成，應係被告甲○○所致，應堪認定。
    (四)綜上所述，本案被告甲○○部分，事證明確，被告甲○○
      所辯，無非係事後卸責之詞，難以憑採，證人乙○○之指
      證，查與其他客觀證據相符，堪以採信，自應依法論科。
四、核被告乙○○所為，係犯刑法第277條第1項之傷害罪；被告
    甲○○所為，係犯刑法第 277條第1項之傷害罪及同法第306
    條第1項之無故侵入住宅罪。被告甲○○在經被告先後2次侵
    入被告乙○○住宅附連圍繞之土地之犯行，時間密接，應係
    一犯意接續多次行為，侵害一個法益，為接續犯。被告甲○
    ○所犯傷害與侵入住宅二罪，犯意各別，行為互殊，應分論
    併罰。爰審酌被告 2人均無前科紀錄，素行尚佳，被告甲○
    ○雖造成被告乙○○傷害非重，惟僅因感情糾紛，在深夜時
    分酒後前往他人住宅咆哮，又企圖闖入於先，犯罪之手段、
    動機、目的，及犯罪後猶一再飾詞狡辯，毫無悔意；而被告
    乙○○僅因被告甲○○行為失序侵擾住居安寧，即持鋁棒毆
    擊被告甲○○，並造成被告甲○○所受傷害非輕，犯罪之手
    段、目的、動機，所生之危害非輕，及犯罪後尚知坦承犯行
    等一切情狀，分別量處如主文所示之刑，並均諭知易科罰金
    之折算標準，及就被告甲○○部分定其應執行刑，及諭知易
    科罰金之折算標準。又扣案之鋁棒 1枝，係被告乙○○所有
    ，且為供本案犯罪所用之物，為被告乙○○供承在卷，爰依
    刑法第38條第1項第2款規定，宣告沒收。至被告甲○○另指
    訴被告乙○○涉犯刑法第271條第2項之殺人未遂罪嫌云云，
    查本案起因被告甲○○前往侵擾被告乙○○住處，經被告乙
    ○○將被告 2次趕出大門後，因被告甲○○仍再次侵入，且
    有酒後咆哮之情，始持鋁棒毆打被告甲○○，而被告甲○○
    與被告乙○○之女許嘉玲則為男女朋友關係，被告甲○○並
    曾久住被告乙○○家中，堪認被告 2人間並無深仇大恨，且
    在被告甲○○侵擾被告許中誠住處時，被告乙○○多次報警
    處理，觀被告乙○○所為之過程無非係在驅趕被告甲○○為
    主要目的，雖因被告甲○○受傷非輕，惟難僅以此即遽認被
    告乙○○有殺人之犯意及犯行，併此敘明。
據上論斷，應依刑事訴訟法第 299條第1項前段，刑法第277條第
1 項、第306條第1項、第41條第1項前段、第51條第6款、第38條
第1項第2款，刑法施行法第1條之1，判決如主文。
本案經檢察官簡淑如到庭執行職務。
中    華    民    國    99    年    7     月    20    日
                  刑事第一庭    法  官  林恒祺
以上正本證明與原本無異。
如不服本判決應於收受送達後10日內向本院提出上訴書狀，並應
敘述具體理由。其未敘述上訴理由者，應於上訴期間屆滿後20日
內向本院補提理由書(均須按他造當事人之人數附繕本)「切勿逕
送上級法院」。告訴人或被害人如對於本判決不服者，應具備理
由請求檢察官上訴，其上訴期間之計算係以檢察官收受判決正本
之日期為準。
中    華    民    國    99    年    7     月    20    日
                                書記官
附錄本判決論罪之法律條文：
中華民國刑法第277條
傷害人之身體或健康者，處3年以下有期徒刑、拘役或1千元以下
罰金。
犯前項之罪因而致人於死者，處無期徒刑或 7年以上有期徒刑；
致重傷者，處3年以上10年以下有期徒刑。
中華民國刑法第306條
無故侵入他人住宅、建築物或附連圍繞之土地或船艦者，處 1年
以下有期徒刑、拘役或3百元以下罰金。
無故隱匿其內，或受退去之要求而仍留滯者，亦同。

司法院資訊處製作；財團法人民間司法改革基金會備份。
